【裁判字號】    99,訴,1285
【裁判日期】    991029
【裁判案由】    損害賠償
【裁判全文】
臺灣高雄地方法院民事判決              99年度訴字第1285號
原      告  丙○○
兼訴訟代理  乙○○
人
被      告  甲○○
上列當事人間侵權行為損害賠償事件，原告於刑事訴訟程序（98
年度易字第1623號）提起附帶民事訴訟（99年度附民字第213 號
），經本院刑事法庭裁定移送，本院於民國99年10月27日言詞辯
論終結，判決如下：
    主      文
被告應給付原告丙○○新臺幣參拾萬元，及自民國九十九年五月
三十日起至清償日止，按週年利率百分之五計算之利息。
被告應給付原告乙○○新臺幣壹萬元，及自民國九十九年五月三
十日起至清償日止，按週年利率百分之五計算之利息。
原告其餘之訴駁回。
訴訟費用由被告負擔二十分之六，餘由原告丙○○負擔二十分之
十三，原告乙○○負擔二十分之一。
本判決關於原告勝訴部分得假執行。
原告其餘假執行之聲請駁回。
    事實及理由
一、原告主張：被告與原告丙○○曾為同居男女朋友，於同居時
    即有財務糾紛，分手後被告竟於民國98年5 月9 日16時許，
    要求丙○○與其一同前往位在高雄市○○區○○路89號10樓
    住處談判債務問題，因丙○○表示無法處理，被告竟心生不
    滿，於上開處所基於傷害犯意，以電擊棒電擊丙○○背部及
    脖子等處，並持瑞士刀刺入丙○○之左臀，致其受有電擊傷
    、左臀2 公分穿刺傷及雙側膝蓋、背部多處挫瘀傷（下稱系
    爭傷害事件），嗣鈞院就系爭傷害事件並以98年度家護字第
    814 號通常保護令命被告不得對原告丙○○施以身體或精神
    上不法侵害行為、不得聯絡並應遠離住所至少200 公尺；惟
    被告竟於同日16時52分許，復持電擊棒要脅原告丙○○簽發
    面額各10萬元之本票5 張，並強令其打電話找朋友幫忙處理
    雙方債務問題，原告丙○○乃向友人即原告乙○○求助，並
    在電話中請其籌措新臺幣（下同）20萬元前來，詎被告明知
    原告乙○○與該債務無涉，竟於同日17時許，於原告丙○○
    與乙○○通話中，對原告乙○○恫稱「今晚若沒拿到錢，就
    要強姦丙○○1 次」等語，欲以此方式恐嚇原告乙○○交付
    該20萬元，嗣因原告乙○○向被告表示無法籌到該筆款項而
    未遂其所求等情，惟原告丙○○因被告上開行為精神恍惚，
    並罹患憂鬱症，原告2 人並因被告之上開傷害、強制及恐嚇
    未遂等行為而致身、心受有痛苦，爰依民法第184 條第1 項
    、第195 條第1 項之規定，訴請被告賠償精神上之損害。並
    聲明：(一)被告應給付原告丙○○100 萬元，並自起訴狀繕本
    送達翌日起至清償日止，按週年利率5%計算利息。(二)被告應
    給付原告乙○○20萬元，並自起訴狀送達翌日起至清償日止
    ，按週年利率5%計算利息。(三)願供擔保請准宣告假執行。
二、被告則以：伊傷害原告丙○○係因債務糾紛及一時氣憤所為
    ，又伊向原告乙○○討債，係因原告丙○○表示乙○○欠其
    20萬元，可將該筆欠款用以清償對被告之50萬元債務，而伊
    對刑事判決所認定之犯罪事實均不爭執，惟認原告請求之精
    神慰撫金過高等語資為抗辯，並聲明：(一)原告之訴駁回。(二)
    訴訟費用由原告負擔。
三、兩造不爭執事項：
  (一)被告曾於98年5月9日要求原告丙○○處理雙方債務問題。
  (二)被告以電擊棒電擊原告丙○○背部、脖子，以瑞士刀刺入左
    臀等行為，及對原告乙○○之恐嚇取財未遂犯行，業經本院
    以98年度易字第1623號判決處以有期徒刑，應執行有期徒刑
    1 年2 月，並經臺灣高等法院高雄分院以99年度上易字第79
    3 號刑事判決駁回上訴確定。
  (三)被告自認有如刑事判決所載之犯行，並同意引用刑事判決認
    定之事證。
  (四)被告因系爭傷害事件，經本院98年度家護字第814 號通常保
    護令命被告不得對原告丙○○施以身體或精神上不法侵害行
    為、不得聯絡並應遠離住所至少200 公尺。
  (五)兩造對彼此陳報之學經歷及收入不爭執。
四、本件爭執事項：
  (一)原告丙○○、乙○○所請求之慰撫金是否過高？
五、本院之判斷：
  (一)原告主張之上開事實，業據原告丙○○提出醫院領藥單、本
    院核發之通常保護令等件為證，復有刑事卷附丙○○之有財
    團法人長庚紀念醫院高雄分院受理疑似性侵害事件驗傷診斷
    書、高雄市立小港醫院診斷證明書、丙○○申設之手機門號
    0000000000號與乙○○申設之門號0000000000號間通聯資料
    等件可稽，暨被告所有用以傷害丙○○之電擊棒及瑞士刀各
    1 支扣案可佐，被告對上開證據真正亦不爭執，又被告以電
    擊棒電擊原告丙○○背部、脖子，以瑞士刀刺入左臀等行為
    ，及對原告乙○○之恐嚇取財未遂犯行，並經本院以犯傷害
    、強制及恐嚇未遂等罪而以98年度易字第1623號判決應執行
    有期徒刑1 年2 月，復經臺灣高等法院高雄分院以99年度上
    易字第793 號刑事判決駁回上訴確定，有卷附該二份刑事判
    決書可稽，且經調閱本院98年度易字第1623號刑事案卷核閱
    無訛，被告對該刑事判決認定之事實亦不爭執，則原告主張
    被告有對原告丙○○為傷害及強制行為，及對原告乙○○有
    為恐嚇取財未遂之事實，自堪信為真實。
  (二)按因故意或過失，不法侵害他人之權利者，負損害賠償責任
    ，故意以背於善良風俗之方法，加損害於他人者亦同，又不
    法侵害他人之身體、健康、名譽、自由、信用、隱私、貞操
    或不法侵害其他人格法益而情節重大者，被害人雖非財產上
    之損害，亦得請求賠償相當之金額，民法第184 條第1 項、
    第195 條第1 項分別定有明文。查本件被告既有對原告丙○
    ○為前開傷害及強制其簽發本票等行為，並對原告乙○○為
    前開恐嚇取財未遂行為，此等行為既均出於被告故意所為，
    並已造成原告丙○○身體及精神上，及原告乙○○精神上受
    有痛苦，損及原告丙○○之身體及人格法益及原告乙○○之
    人格法益，揆諸前揭規定，被告自應對原告負侵權行為之損
    害賠償責任，則原告依上開規定請求被告賠償非財產上之損
    害，核屬有據。
  (三)又本件應審酌者，厥為本件原告請求被告給付之賠償金額是
    否過高，應以若干為適當。而按慰藉金之賠償須以人格權遭
    遇侵害，使精神上受有痛苦為必要，其核給之標準固與財產
    上損害之計算不同，然非不可斟酌雙方身分資力與加害程度
    ，及其他各種情形核定相當之數額（最高法院51年臺上字第
    223 號判例要旨參照）。查原告丙○○係國中畢業，從事美
    容業，月收入約5 萬元；原告乙○○係國中畢業，從事販賣
    金紙，月收入約5 萬元；被告係高中畢業，從事臨時工，月
    收入約一萬多元，而兩造名下均無財產，有卷附稅務電子閘
    門財產所得調件明細表，且兩造對彼此陳報之學經歷及收入
    亦不爭執，本院審酌兩造之教育程度、經濟狀況、社會地位
    及被告係基於與原告丙○○間之債務糾紛致失慮所為，犯後
    已坦承犯行，且對原告乙○○之恐嚇行為係以他人之身體自
    主權為內容，並未造成原告乙○○之實質上損害，暨原告二
    人之損害程度等一切情狀，認原告丙○○、乙○○各請求精
    神慰撫金100 萬、20萬元應屬過高，而各核減至30萬元、1
    萬元為適當，逾此部分之請求則無理由，應予駁回。
六、綜上所述，原告丙○○、乙○○依民法第184 條第1 項、第
    195 條第1 項規定，請求被告各給付30萬元、1 萬元，及均
    自起訴狀繕本送達之翌日即99年5 月30日起至清償日止，按
    週年利率5%計算之利息，為有理由，應予准許，逾此範圍之
    請求，應予駁回。
七、本判決係所命給付金額未逾50萬元，而為被告部分敗訴之判
    決，依民事訴訟法第389 條第1 項第5 款規定，就原告勝訴
    部分本院應依職權宣告假執行。本件既依職權宣告假執行，
    就原告勝訴部分即無再由原告聲請供擔保宣告假執行之必要
    。至原告敗訴部分，假執行之聲請失所附麗，併予駁回，附
    此敘明。
八、據上論結，本件原告之訴為一部有理由，一部無理由，依民
    事訴訟法第79條、第389 條第1 項第5 款，判決如主文。
中    華    民    國    99    年    10    月    29    日
                  民事第四庭  法  官  楊淑珍
正本係照原本作成。
如不服本判決，應於送達後20日內，向本院提出上訴狀並表明上
訴理由，如於本判決宣示後送達前提起上訴者，應於判決送達後
10日內補提上訴理由書（須附繕本）。如委任律師提起上訴者，
應一併繳納上訴審裁判費。
中    華    民    國    99    年    10    月    29    日
                              書記官  吳良美

司法院資訊處製作；財團法人民間司法改革基金會備份。
